---
title: "Practica 1"
author: "Gonzalo Cruz Gómez, Lucía Arnaldo Cuevas"
date: "2024-10-20"
output:
  pdf_document: default
editor_options:
  markdown:
    wrap: 72
---

# Introducción

Práctica 1 de la asignatura de Inferencia Estadística. Se trabajará con
los datos de los arrestos en EEUU de la librería 'datasets'

# Pregunta 1

### Realizar un Análisis Exploratorio de Datos sobre los datos.

EDA

Cargo los datos de la librería datasets y las librerías que vamos a usar
en la práctica

```{r setup, include=FALSE}
knitr::opts_chunk$set(warning = FALSE, message = FALSE) 
```

```{r}
library(datasets)
library(dplyr)
library(ggplot2)
library(knitr)
datos=datasets::USArrests

```

Estos datos representan los arrestos por cada 100000 habitantes en cada
estado de EEUU en 1973, además del porcentaje de la población que vive
en las ciudades

```{r}
dim(datos)
```

```{r}
str(datos)
```

Esta base de datos tiene 50 observaciones, que son los 50 estados de
EEUU, y 4 características medidas "Murder", "Assault", "UrbanPop" y
"Rape".

Estas variables representan:

-   Murder: numeric Murder arrests (per 100,000)

-   Assault: numeric Assault arrests (per 100,000)

-   UrbanPop: numeric Percent urban population

-   Rape: numeric Rape arrests (per 100,000)

Todas las variables son variables continuas, pueden tomar cualquier
valor, no tenemos variables discretas, para ello habría que discretizar
una variable continua. En cuanto a las categorías, todas las variables
son numéricas o cuantitativas, ninguna es cualitativa o categórica. No
tenemos variables de tipo texto ni variables irrelevantes

# Pregunta 2

### Calcular estadísticos resumen de todas las variables de interés.

Con la función summary obtenemos datos estadísticos resumen de cada
variabe, como los mínimos, los máximos, la media, la mediana y los
cuartiles. Con la función sd obtenemos la desviación típica.

```{r}
summary(datos)
print("desviaciones típicas de cada variable: \n")
sd(datos$Murder)
sd(datos$Assault)
sd(datos$Rape)
sd(datos$UrbanPop)

```

# Pregunta 3

### Emplear técnicas gráficas para estudiar la distribución de (al menos) una variable discreta. Si no existe una variable discreta en el conjunto de datos, podéis crearla.

Como no tenemos variables discretas, hemos optado por discretizar la
variable UrbanPop

```{r}

discretizada <- ifelse(USArrests$UrbanPop > 50, "Más urbana", "Más rural")

# Crear un gráfico de barras para visualizar la discretización
ggplot(USArrests, aes(x = discretizada)) +
  geom_bar(fill = "lightblue") +
  labs(title = "Distribución de la Población",
       x = "Población",
       y = "Numero de estados") +
  theme_minimal() 

```

Esta gráfica de la distribucion de la poblacion demuestra que claramente
hay más estados en los que predomina la población urbana que estados en
los que predomina la población rural

# Pregunta 4

### Emplear técnicas gráficas para estudiar la distribución de (al menos) una variable continua. Si es necesario, transformar la variable para conseguir una distribución conocida.

Distribución de los asesinatos, de los asaltos y de las violaciones, que
son nuestras variables continuas

```{r}
library(ggplot2)

ggplot(datos, aes(x = Assault)) + 
  geom_histogram(aes(y = ..density..),
                 colour = 1, fill = "lightblue", bins=20) +
  geom_density(lwd = 1, colour = "red",
               fill = "red", alpha = 0.2) + theme_minimal()

ggplot(datos, aes(x = Murder)) + 
  geom_histogram(aes(y = ..density..),
                 colour = 1, fill = "lightblue", bins=20) +
  geom_density(lwd = 1, colour = "red",
               fill = "red", alpha = 0.2) + theme_minimal()

ggplot(datos, aes(x = Rape)) + 
  geom_histogram(aes(y = ..density..),
                 colour = 1, fill = "lightblue", bins=20) +
  geom_density(lwd = 1, colour = "red",
               fill = "red", alpha = 0.2) + theme_minimal()
```

La variable Assaults se aproxima relativamente bastante a una
distribución uniforme, de ello podemos extraer que la cantidad de
asaltos es más o menos igual en todo el territorio. En cuanto a las
violaciones y los asesinatos, ambas variables se aproximan a una
distribución normal aunque con una media poco centrada, por lo cual
podemos concluir que es más común que haya un numero menor de
violaciones y asesinatos que una gran cantidad de ellos

# Pregunta 5

### Deriva teóricamente el estimador de máxima verosimilitud de uno de los parámetros de la distribución anterior. Compara la distribución muestral con la distribución teórica.

Vamos a hacerlo para una distribución normal para luego compararlo con
la distribución de las violaciones

Se trata de una distribución normal con parámetros
$\mathcal{N}(\mu, \sigma^2)$ para una muestra de $n$ datos
$x_1, x_2, \ldots, x_n$ con una función de densidad de probabilidad: $$
f(x_i | \mu, \sigma^2) = \frac{1}{\sqrt{2\pi\sigma^2}} \exp\left( -\frac{(x_i - \mu)^2}{2\sigma^2} \right)
$$ Su función de verosimilitud es: $$
L(\mu, \sigma^2 | x) = \prod_{i=1}^{n} \frac{1}{\sqrt{2\pi\sigma^2}} \exp\left( -\frac{(x_i - \mu)^2}{2\sigma^2} \right)
$$ Ahora hacemos la log-verosimilitud, para ello tomamos logaritmos $$
\ell(\mu, \sigma^2 | x) = \log L(\mu, \sigma^2 | x_1, x_2, \ldots, x_n)
$$ $$
\ell(\mu, \sigma^2 | x) = -\frac{n}{2} \log(2\pi) - \frac{n}{2} \log(\sigma^2) - \frac{1}{2\sigma^2} \sum_{i=1}^{n} (x_i - \mu)^2
$$ Para hallar el estimador ML de $\mu$ , derivamos con respecto a $\mu$
e igualamos a 0 $$
\frac{\partial \ell}{\partial \mu} = -\frac{1}{\sigma^2} \sum_{i=1}^{n} (x_i - \mu)
$$ $$
- \frac{1}{\sigma^2} \sum_{i=1}^{n} (x_i - \mu) = 0
$$ $$
\sum_{i=1}^{n} (x_i - \mu) = 0
$$ $$
\sum_{i=1}^{n} x_i - n\mu = 0
$$ $$
\hat{\mu} = \frac{1}{n} \sum_{i=1}^{n} x_i
$$ Hacemos lo mismo para $\sigma^2$ partiendo de la log-verosimilitud$$
\frac{\partial \ell}{\partial \sigma^2} = -\frac{n}{2\sigma^2} + \frac{1}{2\sigma^4} \sum_{i=1}^{n} (x_i - \mu)^2
$$ $$
-\frac{n}{2\sigma^2} + \frac{1}{2\sigma^4} \sum_{i=1}^{n} (x_i - \mu)^2 = 0
$$ $$
\hat{\sigma}^2 = \frac{1}{n} \sum_{i=1}^{n} (x_i - \mu)^2
$$

Por lo que podemos concluir que los estimadores ML para $\mu$ y
$\sigma^2$ son la media muestral y la varianza muestral

```{r}
mean_value <- 21.23     
sd_value <- 9.366385    
x <- seq(0, 60, length.out = 1000)
y <- dnorm(x, mean = mean_value, sd = sd_value)
# Crear un dataframe para ggplot
normal <- data.frame(x = x, y = y)

ggplot(USArrests, aes(x = Rape)) + 
  geom_density(lwd = 1, colour = "red", fill = "red", alpha = 0.2) + 
  geom_line(data = normal, aes(x = x, y = y), colour = "blue", lwd = 1) + 
  theme_minimal() +
  labs(title = "Distribución de las violaciones frente a su distribución teórica",
       x = "Violaciones",
       y = "Densidad")

```

# Pregunta 6

### Repite el ejercicio anterior empleando el método de los momentos. Calcula el valor del estimador en la muestra de datos y su intervalo de confianza.

Utilizando el método de los momentos: $$
    m_1 = \frac{1}{n} \sum_{i=1}^{n} X_i
    $$ $$
    m_2 = \frac{1}{n} \sum_{i=1}^{n} X_i^2
    $$

Tenemos que igualar los momentos muestrales con los momentos teóricos:
$$
\mu_1 = E(X) = \mu
$$ $$
\mu_2 = E(X^2) = \text{Var}(X) + E(X)^2 = \mu^2 + \sigma^2
$$ $$
m_1 = \bar{X} = \mu
$$

$$
m_2 = \frac{1}{n} \sum_{i=1}^{n} X_i^2 = \mu_2 = \mu^2 + \sigma^2
$$ Resolvemos el sistema $$
    \hat{\sigma}^2 = \frac{1}{n} \sum_{i=1}^{n} X_i^2 - \bar{X}^2 = \frac{1}{n} \sum_{i=1}^{n} (X_i - \bar{X})^2
    $$ $$
    \hat{\mu} = \bar{X}
    $$ Y como resultado tenemos los estimadores de los parámetros Los
valores de estos estimadores son:

```{r}
print(paste("media =", mean(USArrests$Rape)))
print(paste("desviación típica = " , sd(datos$Rape)))
```

Ahora calculamos el intervalo de confianza al 95% para una distribucion
normal con la media y desviación típica anteriores $$
IC = (\mu - Z_{\alpha/2} \cdot \frac{\sigma}{\sqrt{n}}, \mu + Z_{\alpha/2} \cdot \frac{\sigma}{\sqrt{n}}
$$

Donde el valor crítico para un nivel de confianza del 95% es 1.96$$
IC = 21.232 \pm 1.96 \cdot \frac{9.36638453105965}{\sqrt{50}}
$$ Calculandolo con r:

```{r}
media <- 21.232
sd <- 9.36638453105965
n <- 50
valor_critico <- 1.96  

error_std <- valor_critico * (sd / sqrt(n))

IC_inferior <- media - error_std
IC_superior <- media + error_std

# Mostrar el resultado
print(paste("IC_95% = (",IC_inferior,", ", IC_superior,")"))
```

# Pregunta 7

### Para una variable continua, calcular la probabilidad que el verdadero valor de la variable sea superior a un valor fijo.

### Apartado a (desde un punto de vista teórico)

Vamos a calcular la probabilidad de que haya más de 10 asesinatos,
sabiendo que la media es 7,78 y la desviación típica es 4.355 (pregunta
2)

$$
\text{Murder} \sim N(\mu, \sigma^2)
$$ $$
Z = \frac{X - \mu}{\sigma}
$$ $$
P(\text{Murder} > x) = P\left( Z > \frac{x - \mu}{\sigma} \right)
$$ $$
z = \frac{10 - 7.788}{4.355} \approx 0.507
$$ $$
P(Z > 0.507) = 1 - 0.6943 = 0.3057
$$ Por lo tanto la probabilidad de que en un estado haya mas de 10
asesinatos por cada 100000 habitantes es de aproximadamente un 30%

### Apartado b (desde un punto de vista práctico)

Si ahora en vez de calcular el valor de manera teórica, lo hacemos
mediante una simulación en r:

```{r}
x <- 10
n <- 10000
simulacion <- rnorm(n, mean = mean(USArrests$Murder), sd = sd(USArrests$Murder))
prob <- mean(simulacion > x)
print(paste("Probabilidad de que haya más de 10 asesinatos = ", prob))
```

# Pregunta 8

### Dada una variable continua y una discreta, realiza un gráfico en el que se comparan las distribuciones de la variable continua en (al menos) dos grupos construidos en base a la variable discreta.

```{r}

# Discretizar la variable UrbanPop
USArrests$UrbanPop_discreta <- ifelse(USArrests$UrbanPop > 50, "Más Población Urbana", "Más Población Rural")

ggplot(USArrests, aes(x = Murder, fill = UrbanPop_discreta)) +
  geom_density(alpha = 0.5, show.legend = TRUE) +
  labs(title = "Distribución de Asesinatos en Función de la Población Urbana/Rural",
       x = "Número de Asesinatos",
       y = "Densidad") +
  scale_fill_manual(values = c("Más Población Urbana" = "lightblue", "Más Población Rural" = "tomato")) +
  theme_minimal()
```

Con esto podemos observar que la distribución de los asesinatos en los
estados con mas población rural se aproxima mucho a una distribución
uniforme, mientras que en los estados con población más urbana se acerca
más a una normal.

```{r}

murder_summary <- USArrests |>
  group_by(UrbanPop_discreta) |>
  summarize(Total_asesinatos = sum(Murder))

ggplot(murder_summary, aes(x = UrbanPop_discreta, y = Total_asesinatos, fill = UrbanPop_discreta)) +
  geom_bar(stat = "identity", show.legend = FALSE) +  
  labs(title = "Total de Asesinatos según Población Urbana/Rural",
       x = "Categoría de Población",
       y = "Total de Asesinatos") +
  scale_fill_manual(values = c("Más Población Urbana" = "lightblue", "Más Población Rural" = "tomato")) +
  theme_minimal()

```

Este gráfico nos muestra que se cometen muchos más asesinatos en zonas
con mayor población urbana que en zonas con mayor población rural. Aun
así podríamos ver la media de asesinatos que nos podría dar otra
perspectiva:

```{r}
murder_summary_2 <- USArrests |>
  group_by(UrbanPop_discreta) |>
  summarize(Media_asesinatos = mean(Murder))

ggplot(murder_summary_2, aes(x = UrbanPop_discreta, y = Media_asesinatos, fill = UrbanPop_discreta)) +
  geom_bar(stat = "identity", show.legend = FALSE) +  
  labs(title = "Media de Asesinatos según Población Urbana/Rural",
       x = "Categoría de Población",
       y = "Media de Asesinatos") +
  scale_fill_manual(values = c("Más Población Urbana" = "lightblue", "Más Población Rural" = "tomato")) +
  theme_minimal()


ggplot(USArrests, aes(x = UrbanPop_discreta, y = Murder, fill = UrbanPop_discreta)) +
  geom_boxplot(show.legend = FALSE) +  
  labs(title = "Distribución de Asesinatos según Población Urbana/Rural",
       x = "Categoría de Población",
       y = "Número de Asesinatos") +
  scale_fill_manual(values = c("Más Población Urbana" = "lightblue", "Más Población Rural" = "tomato")) +
  theme_minimal()

```

Aunque la distribución de los asesinatos pueda indicar lo contrario, la
media de asesinatos en poblacion rural es ligeramente superior a la
urbana. Las anteriores gráficas puede llevar a equivocación debido a que
hay muchos más estados con más población urbana que rural, por lo cual
más asesinatos se cometen en estados urbanos, también al haber más
población hay más asesinatos, a pesar de que de media se cometan más en
los estados rurales

# Pregunta 9

### En vista de los resultados anteriores, plantea un contraste de hipótesis. Resuelve dicho contraste explicando qué suposiciones has tenido en cuenta

Teniendo en cuenta los resultados anteriores, podemos plantear un
contraste de hipótesis en el que veamos si de media se comete un numero
significativamente mayor de asesinatos en zonas urbanas o rurales

Para resolver este contraste de hipótesis utilizamos el test t, teniendo
en cuenta que nuestra hipótesis nula es que las medias sean iguales y
nuestra hipótesis alternativa es que sean distintas

```{r}
urbano <- USArrests |> filter(UrbanPop_discreta == "Más Población Urbana") |> select(Murder)
rural <- USArrests |> filter(UrbanPop_discreta == "Más Población Rural") |> select(Murder)

result <- t.test(urbano$Murder, rural$Murder, var.equal = FALSE)
print(result)

```

Como el valor p es mayor a 0.05 no podemos decir que haya una diferencia
significativa entre la media de asesinatos en zonas rurales y en zonas
urbanas. Por lo que no podemos decir que haya una relacion significativa
entre la distribucion de la poblacion y la media de asesinatos. Y viendo
los dos gráficos anteriores esto se puede observar claramente

# Pregunta 10

### Dadas dos variables discretas, construye una tabla de contingencia para estudiar la asociación entre ellas. Representa gráficamente dicha asociación.

```{r}
# Tabla de contingencia
kable(table(datos$Assault, datos$UrbanPop))


```

```{r}
# Generar histogramas sin mostrar gráficos para obtener los intervalos de clase de Assault y UrbanPop
histo_assault <- hist(datos$Assault, plot = FALSE)
histo_urbanpop <- hist(datos$UrbanPop, plot = FALSE, breaks = 4)

# Clasificar las variables Assault y UrbanPop en categorías basadas en los intervalos de los histogramas y añadir al dataframe
datos <- datos |> 
  mutate(clase_assault = cut(Assault, breaks = histo_assault$breaks)) |> 
  mutate(clase_urbanpop = cut(UrbanPop, breaks = histo_urbanpop$breaks))

# Crear una tabla de contingencia entre las categorías de Assault y UrbanPop, añadiendo totales
tabla_contingencia <- table(datos$clase_assault, datos$clase_urbanpop) |> addmargins()

# Mostrar la tabla de contingencia en formato bien formateado
library(knitr)
kable(tabla_contingencia)

# Gráfico
datos |> 
  ggplot(aes(x = Assault, y = UrbanPop)) +
  geom_point() +
  geom_smooth() +
  labs(title = "Gráfico de dispersión con ajuste de regresión")

```
