---
title: "Practica 1"
author: "Gonzalo Cruz Gómez, Lucía Arnaldo Cuevas"
date: "2024-10-20"
output:
  pdf_document: default
  html_document:
    df_print: paged
editor_options:
  markdown:
    wrap: 72
---

#Introducción

Práctica 1 de la asignatura de Inferencia Estadística. Se trabajará con
los datos de los arrestos en EEUU de la librería 'datasets'

#Pregunta 1

EDA

Cargo los datos de la librería datasets y las librerías que vamos a usar
en la práctica

```{r}
library(datasets)
library(dplyr)
library(ggplot2)
datos=datasets::USArrests
```

Estos datos representan los arrestos por cada 100000 habitantes en cada
estado de EEUU en 1973, además del porcentaje de la población que vive
en las ciudades

```{r}
dim(datos)
```

```{r}
str(datos)
```

Estas variables representan:

-   Murder: numeric Murder arrests (per 100,000)

-   Assault: numeric Assault arrests (per 100,000)

-   UrbanPop: numeric Percent urban population

-   Rape: numeric Rape arrests (per 100,000)

Todas las variables son variables continuas, pueden tomar cualquier
valor, no tenemos variables discretas, para ello habría que discretizar
una variable continua. Hay 50 observaciones y 4 características medidas.
No tenemos variables de tipo texto ni variables irrelevantes

#Pregunta 2

Estadísticos resumen de todas las variables (cuartiles, mediana, media,
mínimos y máximos), además de las desviaciones típicas de cada variable:

```{r}
summary(datos)
print("desviaciones típicas de cada variable: \n")
sd(datos$Murder)
sd(datos$Assault)
sd(datos$Rape)
sd(datos$UrbanPop)

```

#Pregunta 3

Como no tenemos variables discretas, hemos optado por discretizar la
variable UrbanPop

```{r}

discretizada <- ifelse(USArrests$UrbanPop > 50, "Más urbana", "Más rural")

# Crear un gráfico de barras para visualizar la discretización
ggplot(USArrests, aes(x = discretizada)) +
  geom_bar(fill = "lightblue") +
  labs(title = "Distribución de la Población",
       x = "Población",
       y = "Numero de estados") +
  theme_minimal() 

```
Esta gráfica de la distribucion de la poblacion demuestra que claramente hay más estados en los que predomina la población urbana que estados en los que predomina la población rural

#Pregunta 4

Distribución de los asesinatos, de los asaltos y de las violaciones, que
son nuestras variables continuas

```{r}
library(ggplot2)

ggplot(datos, aes(x = Assault)) + 
  geom_histogram(aes(y = ..density..),
                 colour = 1, fill = "lightblue", bins=20) +
  geom_density(lwd = 1, colour = "red",
               fill = "red", alpha = 0.2) + theme_minimal()

ggplot(datos, aes(x = Murder)) + 
  geom_histogram(aes(y = ..density..),
                 colour = 1, fill = "lightblue", bins=20) +
  geom_density(lwd = 1, colour = "red",
               fill = "red", alpha = 0.2) + theme_minimal()

ggplot(datos, aes(x = Rape)) + 
  geom_histogram(aes(y = ..density..),
                 colour = 1, fill = "lightblue", bins=20) +
  geom_density(lwd = 1, colour = "red",
               fill = "red", alpha = 0.2) + theme_minimal()
```

La variable Assaults se aproxima relativamente bastante a una
distribución uniforme, de ello podemos extraer que la cantidad de
asaltos es más o menos igual en todo el territorio. En cuanto a las
violaciones y los asesinatos, ambas variables se aproximan a una
distribución normal aunque con una media poco centrada, por lo cual
podemos concluir que es más común que haya un numero menor de
violaciones y asesinatos que una gran cantidad de ellos

#Pregunta 5

Vamos a hacerlo para una distribución normal para luego compararlo con
la distribución de las violaciones

Se trata de una distribución normal con parámetros
$\mathcal{N}(\mu, \sigma^2)$ para una muestra de $n$ datos
$x_1, x_2, \ldots, x_n$ con una función de densidad de probabilidad: $$
f(x_i | \mu, \sigma^2) = \frac{1}{\sqrt{2\pi\sigma^2}} \exp\left( -\frac{(x_i - \mu)^2}{2\sigma^2} \right)
$$ Su función de verosimilitud es: $$
L(\mu, \sigma^2 | x) = \prod_{i=1}^{n} \frac{1}{\sqrt{2\pi\sigma^2}} \exp\left( -\frac{(x_i - \mu)^2}{2\sigma^2} \right)
$$ Ahora hacemos la log-verosimilitud, para ello tomamos logaritmos $$
\ell(\mu, \sigma^2 | x) = \log L(\mu, \sigma^2 | x_1, x_2, \ldots, x_n)
$$ $$
\ell(\mu, \sigma^2 | x) = -\frac{n}{2} \log(2\pi) - \frac{n}{2} \log(\sigma^2) - \frac{1}{2\sigma^2} \sum_{i=1}^{n} (x_i - \mu)^2
$$ Para hallar el estimador ML de $\mu$ , derivamos con respecto a $\mu$
e igualamos a 0 $$
\frac{\partial \ell}{\partial \mu} = -\frac{1}{\sigma^2} \sum_{i=1}^{n} (x_i - \mu)
$$ $$
- \frac{1}{\sigma^2} \sum_{i=1}^{n} (x_i - \mu) = 0
$$ $$
\sum_{i=1}^{n} (x_i - \mu) = 0
$$ $$
\sum_{i=1}^{n} x_i - n\mu = 0
$$ $$
\hat{\mu} = \frac{1}{n} \sum_{i=1}^{n} x_i
$$ Hacemos lo mismo para $\sigma^2$ partiendo de la log-verosimilitud$$
\frac{\partial \ell}{\partial \sigma^2} = -\frac{n}{2\sigma^2} + \frac{1}{2\sigma^4} \sum_{i=1}^{n} (x_i - \mu)^2
$$ $$
-\frac{n}{2\sigma^2} + \frac{1}{2\sigma^4} \sum_{i=1}^{n} (x_i - \mu)^2 = 0
$$ $$
\hat{\sigma}^2 = \frac{1}{n} \sum_{i=1}^{n} (x_i - \mu)^2
$$

Por lo que podemos concluir que los estimadores ML para $\mu$ y
$\sigma^2$ son la media muestral y la varianza muestral

```{r}
mean_value <- 21.23     
sd_value <- 9.366385    
x <- seq(0, 60, length.out = 1000)
y <- dnorm(x, mean = mean_value, sd = sd_value)
# Crear un dataframe para ggplot
normal <- data.frame(x = x, y = y)

ggplot(USArrests, aes(x = Rape)) + 
  geom_density(lwd = 1, colour = "red", fill = "red", alpha = 0.2) + 
  geom_line(data = normal, aes(x = x, y = y), colour = "blue", lwd = 1) + 
  theme_minimal() +
  labs(title = "Distribución de las violaciones frente a su distribución teórica",
       x = "Violaciones",
       y = "Densidad")

```

#Pregunta 6

Utilizando el método de los momentos: $$
    m_1 = \frac{1}{n} \sum_{i=1}^{n} X_i
    $$ $$
    m_2 = \frac{1}{n} \sum_{i=1}^{n} X_i^2
    $$

Tenemos que igualar los momentos muestrales con los momentos teóricos:
$$
\mu_1 = E(X) = \mu
$$ $$
\mu_2 = E(X^2) = \text{Var}(X) + E(X)^2 = \mu^2 + \sigma^2
$$ $$
m_1 = \bar{X} = \mu
$$

$$
m_2 = \frac{1}{n} \sum_{i=1}^{n} X_i^2 = \mu_2 = \mu^2 + \sigma^2
$$ Resolvemos el sistema $$
    \hat{\sigma}^2 = \frac{1}{n} \sum_{i=1}^{n} X_i^2 - \bar{X}^2 = \frac{1}{n} \sum_{i=1}^{n} (X_i - \bar{X})^2
    $$ $$
    \hat{\mu} = \bar{X}
    $$ Y como resultado tenemos los estimadores de los parámetros Los
valores de estos estimadores son:

```{r}
print(paste("media =", mean(USArrests$Rape)))
print(paste("desviación típica = " , sd(datos$Rape)))
```

!!!!falta calcular el intervalo de confianza!!!!

#Pregunta 7

##Apartado a

Vamos a calcular la probabilidad de que haya más de 10 asesinatos,
sabiendo que la media es 7,78 y la desviación típica es 4.355 (pregunta
2)

$$
\text{Murder} \sim N(\mu, \sigma^2)
$$ $$
Z = \frac{X - \mu}{\sigma}
$$ $$
P(\text{Murder} > x) = P\left( Z > \frac{x - \mu}{\sigma} \right)
$$ $$
z = \frac{10 - 7.788}{4.355} \approx 0.507
$$ $$
P(Z > 0.507) = 1 - 0.6943 = 0.3057
$$ Por lo tanto la probabilidad de que en un estado haya mas de 10
asesinatos por cada 100000 habitantes es de aproximadamente un 30%

##Apartado b

Si ahora en vez de calcular el valor de manera teórica, lo hacemos
mediante una simulación en r:

```{r}
x <- 10
n <- 10000
simulacion <- rnorm(n, mean = mean(USArrests$Murder), sd = sd(USArrests$Murder))
prob <- mean(simulacion > x)
print(paste("Probabilidad de que haya más de 10 asesinatos = ", prob))
```
#Pregunta 8

```{r}

# Discretizar la variable UrbanPop
USArrests$UrbanPop_cat <- ifelse(USArrests$UrbanPop > 50, "Más Población Urbana", "Más Población Rural")

# Crear el gráfico de densidad para comparar la variable Murder
ggplot(USArrests, aes(x = Murder, fill = UrbanPop_cat)) +
  geom_density(alpha = 0.5, show.legend = TRUE) +
  labs(title = "Distribución de Asesinatos en Función de la Población Urbana/Rural",
       x = "Número de Asesinatos",
       y = "Densidad") +
  scale_fill_manual(values = c("Más Población Urbana" = "lightblue", "Más Población Rural" = "tomato")) +
  theme_minimal()
```
Con esto podemos observar que la distribución de los asesinatos en los estados con mas población rural se aproxima mucho a una distribución uniforme, mientras que en los estados con población más urbana se acerca más a una normal.
```{r}

# Discretizar la variable UrbanPop
USArrests$UrbanPop_cat <- ifelse(USArrests$UrbanPop > 50, "Más Población Urbana", "Más Población Rural")

# Calcular la media de asesinatos por categoría
murder_summary <- USArrests %>%
  group_by(UrbanPop_cat) %>%
  summarize(Media_Asesinatos = mean(Murder))

# Crear el gráfico de barras
ggplot(murder_summary, aes(x = UrbanPop_cat, y = Media_Asesinatos, fill = UrbanPop_cat)) +
  geom_bar(stat = "identity", show.legend = FALSE) +  
  labs(title = "Media de Asesinatos según Población Urbana/Rural",
       x = "Categoría de Población",
       y = "Media de Asesinatos") +
  scale_fill_manual(values = c("Más Población Urbana" = "lightblue", "Más Población Rural" = "tomato")) +
  theme_minimal()

```
Aunque la distribución de los asesinatos pueda indicar lo contrario, la media de asesinatos en poblacion rural es ligeramente superior a la urbana. La anterior gráfica puede llevar a equivocación debido a que hay muchos más estados con más población urbana que rural, por lo cual más asesinatos se cometen en estados urbanos, a pesar de que de media se cometan más en los estados rurales

#Pregunta 9
Teniendo en cuenta los resultados anteriores, podemos plantear el siguiente contraste de hipótesis: Hay el mismo número de asesinatos independientemente de si más población vive en las ciudades o en los pueblos